臺灣高等法院刑事判決　　　　　　　 100年度上易字第2243號
上　訴　人　臺灣板橋地方法院檢察署檢察官
被　　　告　陳宥成
上列上訴人因被告違反毒品危害防制條例案件，不服臺灣板橋地
方法院100年度易字第2720號，中華民國100年8 月15日第一審判
決（起訴案號：臺灣板橋地方法院檢察署100 年度毒偵字第2795
號），提起上訴，本院判決如下：
    主  文
原判決撤銷，發回臺灣板橋地方法院。
    理  由
一、聲請簡易判決處刑意旨略以：被告陳宥成前因施用毒品案件
    ，經臺灣桃園地方法院裁定送觀察、勒戒後，因認無繼續施
    用毒品傾向，於民國（下同）100年1月31日執行完畢釋放出
    所，並經臺灣桃園地方法院檢察署檢察官以100 年度毒偵緝
    字第10號為不起訴處分確定。詎仍未戒除毒癮，竟又基於施
    用第二級毒品甲基安非他命之犯意，於100年4月8日凌晨3時
    28分經警採尿前回溯96小時內之某時許，在臺灣地區某不詳
    地點，施用甲基安非他命1次。嗣經警於同年月7日晚上10時
    10分許，在新北市○○區○○路373之2 號302室當場查獲，
    並扣得甲基安非他命1小包（淨重0.06公克）、吸食器1組及
    淺渣袋2 個等物。復採集其尿液送驗後，結果呈現甲基安非
    他命類陽性反應，而查得上情，因認被告涉有毒品危害防制
    條例第10條第2項之施用第二級毒品罪嫌等語。
二、按案件由犯罪地或被告之住所、居所或所在地之法院管轄。
    刑事訴訟法第5條第1項，定有明文。又按被告所犯之法條，
    起訴書中雖應記載，但法條之記載，究非起訴之絕對必要條
    件，若被告有兩罪，起訴書中已載明其犯罪事實而僅記載一
    個罪名之法條，其他一罪雖未記載法條，亦應認為業經起訴
    （最高法院64年台非字第142號判例意旨參照）。
三、經查：
（一）原審以起訴時被告住所設籍在桃園縣龜山鄉○○街104號3
      樓，有被告戶役政個人基本資料查詢結果在卷可稽。又被
      告未在原審法院轄區內之監所受徒刑之執行或羈押，亦有
      本院被告前案紀錄表在卷可憑。是認被告之住所、居所或
      所在地均非屬原審法院之轄區。復以檢察官聲請簡易判決
      處刑書之犯罪事實所載：被告係於100年4月8日凌晨3時28
      分許為警採尿前回溯96小時內之某時，在「臺灣地區某不
      詳地點」，施用甲基安非他命1 次等語，則被告之犯罪行
      為地，尚屬不明。本案雖扣得甲基安非他命1 包（淨重0.
      06 公克，因鑑驗取樣0.0002公克，驗餘淨重0.0598 公克
      ），被告否認為其所有。而本案為警查獲地點，並非被告
      住處，且在場之古純端、吳亞希、王憶微等3 人均有施用
      甲基安非他命，有臺灣板橋地方法院檢察署100 年度毒偵
      字第2794號聲請簡易判決處刑書、同署100 年度毒偵字第
      1271號、第2793號不起訴處分書、同署100 年度毒偵字第
      2792號緩起訴處分書各1 份在卷可佐，難認上開甲基安非
      他命即為被告所持有。檢察官聲請簡易判決處刑書之所犯
      法條，僅指出被告涉犯毒品危害防制條例第10條第2 項之
      施用第二級毒品罪嫌，對於扣案之上開甲基安非他命1 包
      ，與本案犯罪是否具關連性而應予沒收？被告有無持有上
      開甲基安非他命之犯行，而應與其施用甲基安非他命之犯
      行論以吸收關係？均未敘及，顯見檢察官並未一併起訴被
      告持有甲基安非他命部分之犯行，原審法院並非犯罪地，
      或被告住所地之法院，自無管轄權。即以無管轄權為由，
      諭知本件管轄錯誤之判決，並移送臺灣桃園地方法院，固
      非無見。
（二）然查，聲請簡易判決處刑書之被告犯罪事實欄，已記載被
      告為警於100年4月7 日晚上10時10分許，在新北市○○區
      ○○路373之2號302室當場查獲，並扣得甲基安非他命1小
      包（淨重0.06公克）、及吸食器1組、淺渣袋2個等情，即
      已載明被告持有上開甲基安非他命1 包之犯罪事實，縱未
      就此部分記載罪名及法條，亦應認業經起訴。惟本件查扣
      甲基安非他命之地點，係在新北市新莊區，即屬原審法院
      管轄區域，原審法院自有管轄權。原判決疏未注意及此，
      竟以被告之住所、居所或所在地均非屬原審法院之轄區，
      被告於警詢及檢察官訊問時均否認上開甲基安非他命為其
      所持有（見100年度毒偵字第2795號卷第6至9頁、第47 頁
      ），遽認扣案之甲基安非他命部分記載，僅係單純事實之
      描述，未經起訴，且與被告施用甲基安非他命部分之犯行
      無關，亦非檢察官起訴之效力所及，就檢察官聲請簡易判
      決處刑之案件，逕以無管轄權為由，諭知管轄錯誤之判決
      ，並移送臺灣桃園地方法院，即有未合。檢察官上訴意旨
      指摘原判決不當，為有理由，本院爰不經言詞辯論，將原
      判決撤銷，並顧及被告之審級利益，發回原審法院，更為
      妥適之裁判。
據上論斷，應依刑事訴訟法第369條第1項但書、第372條，判決
如主文。
中    華    民    國  100    年    9    月    30    日
                  刑事第十四庭審判長法  官  陳志洋
                                    法  官  遲中慧
                                    法  官  張惠立
以上正本證明與原本無異。
不得上訴。
                                    書記官  陳珮茹
中    華    民    國  100    年    9    月    30    日